台灣基隆地方法院刑事判決　　　　　　　　　　　　　九十一年度易字第三七號
　　公　訴　人　台灣基隆地方法院檢察署檢察官
　　被　　　告　乙○○
右列被告因竊盜案件，經檢察官提起公訴（九十一年度偵字第三三七七號），本院判
決如左：
    主      文
乙○○竊盜，累犯，處有期徒刑陸月；如易科罰金，以佰元折算壹日。
    事      實
一、乙○○曾因竊盜案件，於民國八十六年十月間，經本院判處有期徒刑七月確定；
    復因違反麻醉藥品管理條例案件，於八十六年十月間，經本院判處有期徒刑五月
    確定；兩案接續執行，於八十七年十一月二十五日，因縮短刑期而執行完畢。詎
    其復因竊盜案件，於八十九年三月間，經本院判處有期徒刑二年，於九十一年二
    月六日，因縮短刑期而執行完畢。
二、詎乙○○復意圖為自己不法之所有，於九十一年六月二十一日清晨四時許，趁其
    其借於甲○○在基隆市○○區○○路二巷二八號住所之機會，利用甲○○離家數
    日之機會，以放置在旁之甲○○之鑰匙一支，私自開啟客廳辦公桌之抽屜，竊取
    甲○○所有之現金新台幣（下同）一萬零八百元、金手鍊二條及行動電話易付卡
    一張；得手後，將該金手鍊二條變賣為三千餘元，連同其他竊得之現金花用一空
    ，惟該易付卡一張，則留存尚未使用。同月二十三日，乙○○心虛，遂在現場留
    下紙條一紙致歉，隨即離去。同月二十四日，甲○○回家發現上情，找尋乙○○
    不到，遂於同年七月一日報警處理。
三、案經基隆市警察局第二分局報請台灣基隆地方法院檢察署檢察官偵查起訴。
    理      由
一、右揭犯罪事實業據被告乙○○坦承不諱，核與被害人甲○○指訴之情節相符，並
    有被告書寫之紙條一紙在卷可稽，足見被告之自白與事實相符，可以採信。其次
    ，被告在竊盜行為完成之後，留下紙條表明上情而致歉，其目的在於取得被害人
    諒解，免得被害人報警，並不足以作為免責之藉口。綜上，被告之犯行洵堪認定
    。
二、核被告所為，係犯刑法第三百二十條第一項之竊盜罪。被告曾受前述有期徒刑之
    執行，有台灣高等法院被告全國前案紀錄表及台灣高等法院檢察署刑案記錄簡覆
    表在卷可按；其於有期徒刑執行完畢五年以內，再犯有期徒刑以上之本罪，為累
    犯，應予加重其刑。惟查：被告之品行，乃量刑考量情狀之一。法官在量刑時，
    對於素行不良者，依刑法第五十七條第六款之規定，自然有所斟酌，是為道德上
    之自然加重；刑法再有累犯之設，不過立法者設定司法者「應」加重其刑而已，
    是為法律上之強迫加重。然則，被告就其前次犯罪行為已受有期徒刑之執行，其
    責任已經抵償，若再將其前次犯罪行為納入本次犯罪行為而一併評價，再予加重
    其刑，就其所加重部分，實係將前次已受責任抵償之行為再次非難，顯然違背評
    價禁止原則，其再次處罰結果，自亦違背雙重處罰禁止原則，同時使得被告受到
    不平等之待遇，亦屬違背平等原則；因此，累犯制度是否違憲，已堪質疑。何況
    ，出獄而再犯，可見監獄教化不彰，監獄教化不彰而怪罪被告，反而以不利益加
    之其身，又豈合國民主權之原理？申言之，司法者自會考量加重，立法者之強迫
    加重，並無必要，併此說明之。
三、按刑事立法上之「法益原則」要求任何行為要加以犯罪化，必因其法益受到侵害
    或危險。蓋刑事立法之核心，在於其所保護之法益。刑法之任務，在於法益之保
    護。無法益保護，無刑法可言；亦即無法益受到侵害或危險，則無施以刑罰之必
    要。行為如未造成「法益侵害」或「法益危險」，則無將之犯罪化之必要。在法
    益侵害，為「實害犯」；在法益危險，為「危險犯」。再者，法益本身依其價值
    評價之強度，而呈現法益位階。生命、身體、自由、名譽、財產五者，按其順序
    ，而高低位階化。生命法益最高，其次身體法益，其次自由法益，其次名譽法益
    ，而財產法益最低。此五種傳統法益，稱之為「個人法益」。本案竊盜行為所侵
    害者為個人財產法益，乃財產法益之實害犯，其犯罪化之立法固有必要。惟並無
    暴力行為之單純財產犯罪，是否必須列為公訴罪，似有商榷之餘地。
四、次按刑事司法上之「罪刑相當原則」要求法官在量刑時，應依法益之位階，重所
    當重，輕所當輕，必使罪得其刑而刑當其罪；不得重罪而輕判，或輕罪而重判；
    期使責任與刑罰得以相適應，而具有相當性。地藏十輪經（第三卷）云：「若犯
    重罪，應重治罰；若犯中罪，應中治罰；若犯輕罪，應輕治罰；令其慚愧，懺悔
    所犯。」其此之謂也！為此，本院審酌被告之品行、生活狀況、智識程度、犯罪
    之動機、目的、犯罪所生之危害、犯罪後之態度等一切情狀後，再斟酌拘役並無
    教化功能，乃不具實益之刑罰種類，立法上以廢除為宜，以資符合自由刑單一化
    之要求；六月以下之短期自由刑，既難有教化作用，又易使受刑人感染惡習，除
    非被告有受其執行之特殊必要情形，否則尚無宣告之必要！如其宣告，應以易科
    罰金或緩刑而調和之等情，復特別考量被告有多件竊盜前科，素行不良，惟其自
    留字條而向被害人認罪，雖非向有偵查權之公務員為之，然就便於偵查一節，實
    與自首無異；因此，因此，本院認為量處如主文所示之自由刑，足以使其罪刑相
    當，爰宣告之，並依修正刑法而諭知易科罰金之折算標準，以示儆懲，並期被告
    之自新。
五、據上論結，應依刑事訴訟法第二百九十九條第一項前段、刑法第三百二十條第一
    項、第四十七條、第四十一條第一項前段、罰金罰鍰提高標準條例第一條前段、
    第二條判決如主文。
本案經檢察官熊南彰到庭執行職務。
中      華      民      國        九十一    年    十二    月    十二    日
                                    台灣基隆地方法院刑事庭
                                        法  官  陳  志  祥
右正本證明與原本無異。
如不服本判決，應於收受送達後十日內，向本院提出上訴狀，敘述上訴之理由，上訴
於台灣高等法院，並應按他造當事人之人數附具繕本。
中      華      民      國        九十一    年    十二    月    十三    日
                                        書記官  盧  鏡  合
附錄論罪法條：
刑法第三百二十條第一項：
意圖為自己或第三人不法之所有，而竊取他人之動產者，為竊盜罪，處五年以下有期
徒刑、拘役或五百元以下罰金。
（罰金已經罰金罰鍰提高標準條例提高為十倍）
